【裁判字號】    97,交訴,110
【裁判日期】    971014
【裁判案由】    公共危險
【裁判全文】
臺灣彰化地方法院刑事判決             97年度交訴字第110號
公  訴  人  臺灣彰化地方法院檢察署檢察官
被      告  乙○○
上列被告因公共危險案件，經檢察官提起公訴（97年度偵字第65
76號），本院合議庭裁定改由受命法官獨任以簡式審判程序審理
，判決如下：
    主  文
乙○○犯不能安全駕駛動力交通工具罪，累犯，處有期徒刑月
；又犯肇事致人傷害逃逸罪，累犯，處有期徒刑柒月；應執行有
期徒刑捌月。
    犯罪事實
一、乙○○前因違反職役職責案件，經國防部中部地方軍事法院
    於民國95年9 月14日，以95年度訴字第129 號判處有期徒刑
    8 月確定，嗣於96年4 月10日期滿執行完畢。其仍不知悛悔
    改過，未考領有合格之駕駛執照，明知服用酒類後，反應力
    及注意力均會降低，無法安全駕駛動力交通工具，於97年7
    月4 日22時起至23時30分許止，在彰化縣北斗鎮「嘉年華KT
    V 」內，飲用啤酒10杯，已達不能安全駕駛之情形，竟於翌
    日凌晨零時37分前之某時，猶貿然駕駛其所有之車牌號碼2Q
    －8486號自用小客車，離去上開處所，並沿彰化縣北斗鎮○
    ○○路由東往西方向行駛，欲返回其位於彰化縣田中鎮○○
    路○ 段230 巷246 號之住所；嗣於97年7 月5 日凌晨零時37
    分許，行經文苑東路與光復路交岔路口時，因不勝酒力而意
    識不清，與自光復路由南往北方向行駛，由甲○○所騎乘車
    牌號碼KSM －958 號重型機車發生擦撞，致甲○○人車倒地
    ，受有左膝、左腳踝擦傷等傷害（過失傷害部分，未據告訴
    ）。詎乙○○明知撞擊前方為駕駛車輛之人，並能預見駕駛
    該車輛之人遭其撞擊後，必受有一定程度之傷害，竟基於肇
    事逃逸之犯意，未停車加以察看照護，亦未協助將甲○○送
    醫急救，隨即駕車離開肇事現場。嗣經警調閱路口監視器畫
    面追查，而於同日凌晨1 時30分許，通知到案，並對乙○○
    進行呼氣之酒精濃度測試，測得其呼氣每公升含酒精濃度達
    每公升0.73毫克，始循線查悉上情。
二、案經彰化縣警察局北斗分局報請臺灣彰化地方法院檢察署檢
    察官偵查起訴。
    理  由
一、按除被告所犯為死刑、無期徒刑、最輕本刑為3 年以上有期
    徒刑之罪或高等法院管轄第一審案件者外，於刑事訴訟法第
    273 條第1 項程序進行中，被告先就被訴事實為有罪之陳述
    時，審判長得告知被告簡式審判程序之旨，並聽取當事人、
    代理人、辯護人及輔佐人之意見後，裁定進行簡式審判程序
    ；除簡式審判程序、簡易程序及第376 條第1 款、第2 款所
    列之罪之案件外，第一審應行合議審判，刑事訴訟法第273
    條之1 第1 項、第284 條之1 分別定有明文。本件被告乙○
    ○所犯係死刑、無期徒刑、最輕本刑為3 年以上有期徒刑或
    高等法院管轄第一審案件以外之罪，並於本院行準備程序時
    就被訴事實為有罪之陳述，本院合議庭依前揭規定，經評議
    結果，裁定改由受命法官獨任行簡式審判程序，先予敘明。
二、上開犯罪事實，迭據被告乙○○於警詢、偵查中及本院審理
    時坦承不諱，核與證人即被害人甲○○所述情節相符，並有
    彰化縣警察局北斗分局道路交通事故當事人酒精測定紀錄表
    、重大交通事故紀錄（結報）單、刑法第185 條之3 案件測
    試觀察紀錄表、疑似道路交通事故肇事逃逸追查表、道路交
    通事故現場圖、調查報告表(一)、(二)、道路交通事故現場圖、
    照片、彰化縣警察局舉發違反道路交通管理事件通知單及車
    籍查詢－基本資料查詢詳細畫面等件（見警詢卷第9 至28頁
    ）在卷可證，足認被告自白與事實相符，本件事證明確，被
    告犯行洵堪認定。
三、按行為非出於故意或過失者，不罰。過失行為之處罰，以有
    特別規定者為限；又行為人對於構成犯罪之事實，明知並有
    意使其發生者，為故意。行為人對於構成犯罪之事實，預見
    其發生而其發生並不違背其本意者，以故意論，刑法第12條
    、第13條分別定有明文。次按，刑法第185 條之4 駕駛動力
    交通工具肇事，致人死傷而逃逸罪，行為人之駕車肇事致人
    死傷雖非出於故意，但仍須知悉肇事致人死傷之事實，猶故
    為逃逸，始足當之（最高法院95年度臺上字第2179號判決意
    旨）。本件被告乙○○明知其所撞擊者為機車騎士，且被害
    人於倒地後，被告猶先後折返回肇事地點2 次，要求被害人
    賠償其照後鏡之損失及質問被害人何以報警等語，其對於遭
    其撞及而倒地之被害人，顯然因此撞擊致受有一定程度之傷
    害等情，客觀上實難諉為不知，被告竟然未予停車救護，減
    少被害人之傷害，隨即駕車逃逸，自具有故意，至為灼然。
    核其所為，係犯刑法第185 條之3 之不能安全駕駛動力交通
    工具罪、刑法第185 條之4 之肇事逃逸罪。被告所犯上開二
    罪間，犯意各別，行為互異，應予分論併罰。另被告雖無駕
    駛執照及酒醉駕車，惟按刑法第185 條之4 ，駕駛動力交通
    工具肇事，致人死傷而逃逸者之罪，其立法意旨係對一般動
    力交通工具駕駛人肇事致人死傷而逃逸之處罰，旨在懲罰肇
    事逃逸，故無道路交通處罰條例第86條第1 項之適用，附此
    敘明（最高法院92年度臺非字第50、60號判決意旨參照）。
    又被告前因違反職役職責案件，經國防部中部地方軍事法院
    於95年9 月14日，以95年度訴字第129 號判處有期徒刑8 月
    確定，嗣於96年4 月10日期滿執行完畢等情，有臺灣高等法
    院被告前案紀錄表、臺灣彰化地方法院檢察署刑案資料查註
    紀錄表附卷可稽，其於徒刑之執行完畢後，5 年內故意再犯
    本件有期徒刑以上之罪，均為累犯，應依刑法第47條第1 項
    之規定，各加重其刑。爰審酌被告未領有合格之駕駛執照，
    不得駕駛車輛，竟仍酒後駕車，違法於先，完全無視於用路
    人之安全，於撞傷人之後，復未予以救助，猶然駕車離去，
    顯見其法治觀念之淡薄，惡性非輕，本非不得予以嚴懲，惟
    斟酌本件車禍事故，被害人所受傷勢輕微，被告復與被害人
    達成和解，被害人所受損害業已獲得填補，有調解筆錄附卷
    可稽，犯罪所生損害堪認輕微，且犯後坦承犯行，態度良好
    等一切情狀，分別量處如主文所示之刑，並定其應執行之刑
    ，以示懲儆。
據上論斷，應依刑事訴訟法第273 條之1 第1 項、第299 條第1
項前段，刑法第185 條之4 、第185 條之3 、第47條第1 項、第
51條第5 款，判決如主文。
中    華    民    國    97    年    10    月    14    日
                        刑事第七庭    法  官  戰諭威
以上正本證明與原本無異。
如不服本判決，應於判決送達後10日內，向本院提出上訴狀（ 須
附繕本 ）。
告訴人或被害人對於判決如有不服具備理由請求檢察官上訴者，
其上訴期間之計算係以檢察官收受判決正本之日期為準。
中    華    民    國    97    年    10    月    14    日
                                      書記官  陳佳宏
附錄本判決論罪之法條：
中華民國刑法第185條之3：
服用毒品、麻醉藥品、酒類或其他相類之物，不能安全駕駛動力
交通工具而駕駛者，處1 年以下有期徒刑、拘役或3 萬元以下罰
金。
中華民國刑法第185條之4：
駕駛動力交通工具肇事，致人死傷而逃逸者，處6 月以上5 年以
下有期徒刑。


司法院資訊處製作；財團法人民間司法改革基金會備份。
